【裁判字號】    99,毒抗,1072
【裁判日期】    991215
【裁判案由】    聲請觀察勒戒
【裁判全文】
臺灣高等法院臺中分院刑事裁定        99年度毒抗字第1072號
抗  告  人
即  被  告  張修偉
上列抗告人因聲請觀察勒戒案件，不服臺灣臺中地方法院中華民
國99年10月29日裁定（99年度毒聲字第856號），提起抗告，本
院裁定如下：
    主  文
抗告駁回。
    理  由
一、原裁定意旨略以：本件聲請意旨以被告張修偉基於施用第二
    級毒品甲基安非他命之犯意，於民國99年7月19日為警採尿
    回溯96小時內之某時，在不詳處所，以不詳方式，施用第二
    級毒品甲基安非他命1次，嗣於99年7月19日上午7時15分許
    為警在臺中市○區○○里○○街42號4樓之5查獲，並扣得玻
    璃球吸食器1個等情，且被告為警查獲時採集尿液經送驗結
    果，呈甲基安非他命陽性反應，有詮昕科技股份有限公司濫
    用藥物尿液檢驗報告1份在卷可稽，故被告施用第二級毒品
    之犯行堪予認定，爰依毒品危害防制條例第20條第1項之規
    定，聲請裁定將被告送勒戒處所觀察、勒戒等語，經原審核
    閱卷證屬實，上開聲請於法並無不合，爰依法裁定被告應入
    勒戒處所觀察、勒戒等語。
二、抗告意旨略以：（一）99年7月19日早上6、7時許，臺中縣
    警察局豐原分局偵查隊人員赴被告張修偉家中欲進行搜索，
    唯並未將搜索票交付被告詳閱，反稱如被告不乖乖配合，將
    會將被告住所搜到翻過去，被告無奈只得配合，並將許久以
    前吸食毒品用但已毀損之玻璃球交渠等帶回，並在未經告知
    原由下即將被告帶往豐原分局詢問。（二）嗣抵豐原分局後
    ，被告始知被告所使用以被告之妻名義申請之行動電話門號
    有與警方所稱毒品上游綽號「鐵枝」之成男子之行動電話門
    號三通通聯紀錄，故質疑被告係毒品下游。唯經被告詳閱所
    稱「鐵枝」男子之年籍資料，發覺被告並不認識該人，且被
    告所使用上開與「鐵枝」男子有通聯紀錄之門號，業經被告
    於99年7月間辦理「系統轉換」，因此有可能該三通遭警質
    疑的通聯並非被告所為，但被告雖據實以上情告知該管公務
    員，然不為渠等所接受，並告知被告如不配合採尿，即無法
    離去，又以唱雙簧之手法，要另一女警安撫被告，要被告配
    合驗尿，被告迫於無奈，又深信個人早已戒斷毒品，而勉為
    其難配合採尿。（三）綜上所述，司法警察（官）本件對被
    告所為搜索、拘提、詢問及尿液採驗等強制處分作為均與前
    揭法條規定未合，況查，尿液採驗結果經判定呈安非他命及
    甲基安非他命陽性反應者，並非僅施用毒品一途為限，依常
    情如在密閉小房間內，又通風不良，現場如有第三者施用毒
    品，未施用者因吸入二手毒煙亦可能會有上揭之毒品鑑驗陽
    性反應。因之，原審所為被告有施用第二級毒品犯行之認定
    ，並予觀察、勒戒之裁定，非但警、檢程序上顯有可議外，
    另實體事實上亦有率斷，請賜撤銷原裁定，諭知被告免入勒
    戒處所觀察、勒戒云云。
三、本院查：
（一）按「對於被告或犯罪嫌疑人之身體、物件、電磁紀錄及住
      宅或其他處所，必要時得搜索之。」、「偵查中檢察官認
      有搜索之必要者，除第131條第2項所定情形外，應以書面
      記載前條第2項各款之事項，並敘述理由，聲請該管法院
      核發搜索票。司法警察官因調查犯罪嫌疑人犯罪情形及蒐
      集證據，認有搜索之必要時，得依前項規定，報請檢察官
      許可後，向該管法院聲請核發搜索票。前2項之聲請經法
      院駁回者，不得聲明不服。」、「搜索，除由法官或檢察
      官親自實施外，由檢察事務官、司法警察官或司法警察執
      行。」，刑事訴訟法第122條第1項、第128條之1、第128
      條之2分別定有明文。復按刑事訴訟上檢查身體及其採樣
      等處分，係為便利執行鑑定，以判別、認定犯罪相關事實
      ，而對人之身體進行觀察、採集或檢驗之取證行為，乃鑑
      定之前置準備，常為鑑定之必要處分，因或對人之身體健
      康及不可侵犯性等基本權造成干預、侵害而具有強制處分
      之性質，為保障人權，乃採令狀主義，鑑定人固須依同法
      第204條、第204條之1及第205條之規定，於偵查中經檢察
      官、審判中經審判長或法官許可，始得進行。然為許可授
      權主體之檢察官、法官，各本於其在偵查、審判程序中調
      查證據之職權，自得不待聲請，主動為之，再揆諸刑事訴
      訟法第204條之3第2項之規定，法官、檢察官並得強制實
      施之，尤徵法官、檢察官對檢查身體及其採樣等處分之執
      行，實居於指揮、主導之地位。而同法第205條之1第1項
      所列舉之採取被鑑定人分泌物、排泄物、血液、毛髮、其
      他出自或附著身體之物等採樣行為，為實施鑑定之必要處
      分，屬檢查身體之範疇，依此規定，鑑定人（包括鑑定機
      關）因鑑定而有採樣之必要時，須經法官、檢察官許可始
      得為之。是鑑定許可之聲請，固應以鑑定人為聲請人，然
      法官或檢察官亦得本於職權之行使，主動為鑑定採樣取證
      之許可，非必待鑑定人聲請，此乃法理所當然。實際上，
      如未採取被告之尿液，鑑定機關亦無從鑑定被告有無施用
      毒品。本件警方係依法向臺灣臺中地方法院聲請核發搜索
      票而對被告執行搜索，並持臺灣臺中地方法院檢察署檢察
      官簽發之鑑定許可書採取被告之尿液，且警方於被告住處
      執行搜索及對被告採取尿液時，均已向被告出示前開搜索
      票及鑑定許可書，並經被告在上開搜索票、鑑定許可書上
      簽名、蓋印，有臺灣臺中地方法院99年度聲搜字第2526號
      搜索票、臺灣臺中地方法院檢察署99年度他字第1573號鑑
      定許可書各1件（見警卷第2、3頁）在卷可稽。而前揭警
      方依法所為之搜索及依鑑定許可書所為採取尿液之作為，
      本無必要經過被告同意，且依刑事訴訟法第132條及同法
      第204條之3第2項準用第219條、第132條之規定，被告倘
      無正當理由拒絕時，得用強制力實施之。抗告人即被告空
      言指稱本件警方所為搜索、尿液採驗之強制處分作為均與
      法未合云云，實屬無據。又本案警方並未對被告實施拘提
      ，依前開臺灣臺中地方法院檢察署鑑定許可書本可對被告
      強制施以採尿之處分作為，已敘明如前，抗告意旨指述警
      方有非法拘提之行為，容有誤會。再被告於警詢時未坦認
      有於為警採尿前數日內施用甲基安非他命之行為（見警卷
      第4至6頁），且檢察官未以被告於警詢之供述作為聲請原
      審法院裁定准予觀察、勒戒之事證，被告於警詢時表明願
      意隨案向檢察官說明等語（見警卷第6頁），且於臺灣臺
      中地方法院檢察署檢察官於查獲當日對其進行訊問時，並
      未主張警方有不當訊問之情事，抗告人即被告以其於警詢
      時遭警不當詢問云云作為本案抗告之理由，亦無可採。
（二）至抗告人即被告以其尿液採驗結果經判定呈甲基安非他命
      陽性反應者，並非僅施用毒品一途為限，依常情如在密閉
      小房間內，又通風不良，現場如有第三者施用毒品，未施
      用者因吸入二手毒煙亦可能會有上揭之毒品鑑驗陽性反應
      云云而提出抗告之部分，被告於警詢時固亦陳稱：「（問
      ：你4日內於何時？何時？施用何種毒品）於99年7月17日
      13時許在臺中市○○街42號旁之大樓樓梯間觀看我朋友綽
      號小任在吸食安非他命，復於同年月18日下午13時許綽號
      小任帶我去他家的房間內觀看他吸食安非他命」云云（見
      警卷第4頁反面）；然被告並未提供上開所稱綽號「小任
      」者之真實姓名等相關年籍資料供以查證，是否確有被告
      所稱綽號「小任」之人，已屬有疑；況依被告前開警詢所
      述，被告既知悉綽號「小任」者正在施用甲基安非他命，
      依法務部調查局檢驗案件之經驗研判，若非長時間與吸毒
      者直接相向且存心大量吸入吸毒者所呼出之煙氣，以二手
      煙中可能存在之低劑量之毒品，應不致在尿液中檢驗出毒
      品反應（此有法務部調查局之函示意見1份在卷可考），
      是以除被告與施用毒品者共處密閉狹小空間且故意大量吸
      入甲基安非他命之毒品煙氣，當不致於其尿液中檢驗出甲
      基安非他命之陽性反應，是被告當無可能「不慎」吸入他
      人之二手煙毒造成驗尿呈高濃度（被告尿液經檢出甲基安
      非他命濃度高達41346ng/ml，詳見下述）甲基安非他命陽
      性反應之結果。又依行政院國軍退除役官兵輔導委員會臺
      北榮民總醫院83年4月7日（83）北總內字第03058號函針
      對：有關服用海洛因（嗎啡）或（甲基）安非他命以外之
      藥物或飲料者，其尿液檢驗結果是否可能有海洛因（嗎啡
      ）或（甲基）安非他命反應乙節之解釋內容可知：如利用
      精密的儀器分析，將可排除偽陽性之可能，而得到正確的
      答案，因此篩檢結果必須進一步確認，在目前最常採用之
      確認方法為氣相層析質譜儀（ＧＣ／ＭＳ），此乃因在良
      好的操作條件下，以氣相層析質譜儀作藥物及其代謝產物
      之定性及定量分析，幾乎不會有偽陽性反應產生，有前開
      醫院函文1件在卷可考。而本件被告於99年7月19日許為警
      採集之尿液，經詮昕科技股份有限公司檢驗之結果，確呈
      甲基安非他命之陽性反應，且其檢出濃度高達41346ng/ml
      ，有「臺中縣警察局刑事警察大隊委託鑑驗尿液代號與真
      實姓名對照表」、詮昕科技股份有限公司出具之濫用藥物
      尿液檢驗報告各1份（見警卷第27頁、偵卷第15頁）在卷
      可佐，且詮昕科技股份有限公司前開檢驗所用之確認檢驗
      結果方法，即係採用氣相層析質譜儀（ＧＣ／ＭＳ），故
      被告之尿液經詮昕科技股份有限公司檢驗所採用之確認方
      法已足以排除「偽陽性」之可能，參以施用甲基安非他命
      一般可檢出之最長時間約為服用後5天（此有行政院衛生
      署管制藥品管理局92年12月2日管檢字第0920009990號函
      文1件在卷可稽），足認被告確有於99年7月19日為警採尿
      回溯5日內某時，施用甲基安非他命1次之行為。抗告人即
      被告以其可能吸入他人之二手甲基安非他命云云而提出抗
      告，委無可信。
（三）綜上所陳，本件警方對被告搜索及採取尿液之程序與法並
      無不合，且被告有於99年7月19日為警採尿回溯5日內某時
      ，施用甲基安非他命1次之行為，足以認定。按「犯第10
      條之罪者，檢察官應聲請法院裁定，或少年法院（地方法
      院少年法庭）應先裁定，令被告或少年入勒戒處所觀察、
      勒戒，其期間不得逾2月。」，毒品危害防制條例第20條
      第1項定有明文，被告前未曾因施用毒品案件經送執行觀
      察、勒戒之紀錄，有臺灣高等法院被告前案紀錄表1件在
      卷可考，從而，原審法院認檢察官之聲請為正當，依毒品
      危害防制條例第20條第1項之規定，裁定被告應入勒戒處
      所觀察、勒戒，並無不合（至原裁定理由欄二贅載「第3
      項」之部分，應予更正刪除；惟此尚未構成影響原裁定本
      旨之結果而應予撤銷之事由，附予敘明），抗告人執前詞
      提起抗告，均為無理由，應予駁回。
據上論斷，應依刑事訴訟法第412條，裁定如主文。
中    華    民    國    99    年    12    月    15    日
            刑事第八庭  審判長法  官  羅  得  村
                              法  官  簡  源  希
                              法  官  李  雅  俐
上列正本證明與原本無異。
不得再抗告。
                              書記官  李  妍  嬅
中    華    民    國    99    年    12    月    15    日


司法院資訊處製作；財團法人民間司法改革基金會備份。
